臺灣臺東地方法院民事裁定
111年度消債更字第25號
聲  請  人  梅惠萍即李惠萍

代  理  人  許仁豪扶助律師
相  對  人  凱基商業銀行股份有限公司


法定代理人  龐德明  


相  對  人  日盛國際商業銀行股份有限公司

法定代理人  洪主民  


相  對  人  元大國際資產管理股份有限公司

法定代理人  宋耀明  
代  理  人  唐曉雯  
上列聲請人因消費者債務清理事件聲請更生，本院裁定如下：
    主  文
聲請人即債務人梅惠萍自民國一一一年十一月二日下午四時起開
始更生程序。
本件更生程序之進行由辦理更生執行事務之司法事務官為之。
    理  由
一、按本條例所稱消費者，指5年內未從事營業活動或從事小規
    模營業活動之自然人，消費者債務清理條例（下稱消債條例
    ）第2條第1項定有明文。次按債務人對於金融機構負債務者
    ，在聲請更生或清算前，應向最大債權金融機構請求協商債
    務清償方案，或向其住、居所地之法院或鄉、鎮、市、區調
    解委員會聲請債務清理之調解，消債條例第151條第1項定有
    明文。再按債務人不能清償債務或有不能清償之虞者，得依
    本條例所定更生或清算程序，清理其債務；債務人無擔保或
    無優先權之本金及利息債務總額未逾新臺幣（下同）1,200
    萬元者，於法院裁定開始清算程序或宣告破產前，得向法院
    聲請更生；法院開始更生程序之裁定，應載明其年、月、日
    、時，並即時發生效力；法院裁定開始更生或清算程序後，
    得命司法事務官進行更生或清算程序；必要時，得選任律師
    、會計師或其他適當之自然人或法人一人為監督人或管理人
    ，消債條例第3條、第42條第1項、第45條第1項、第16條第1
    項分別定有明文。
二、聲請意旨略以：聲請人即債務人梅惠萍因前配偶呂慶昌以其
    名義向債權人借貸，積欠多筆債務，前與最大債權金融機構
    即凱基商業銀行股份有限公司（下稱凱基商銀）進行債務調
    解，惟調解不成立，又聲請人所欠之無擔保或無優先權債務
    總額未逾1,200萬元，亦未經法院裁定開始清算程序或宣告
    破產，且聲請人現於中信冷凍電器行擔任店員，每月薪資收
    入約2萬4,000元，另須扶養未成年子女2名，每月必要生活
    費用共計3萬4,152元，已無法償還任何債務，是聲請人確有
    不能清償債務或有不能清償債務之虞。為此，爰依消債條例
    第3條之規定，聲請裁定准予更生等語。
三、經查：
  ㈠聲請人前因積欠凱基商銀等債權人無擔保或無優先權債務，
    於民國111年2月14日具狀向本院聲請消債條例前置調解，經
    本院受理在案，因凱基商銀等債權人均出席，致調解不成立
    等情，業經本院依職權調閱上開卷宗核閱無訛，堪可認定。
    是聲請人於調解不成立後聲請更生，本院自應綜合聲請人目
    前全部收支及財產狀況，評估是否有「不能清償債務或有不
    能清償之虞」之情形。
  ㈡關於聲請人之財產及收入
    聲請人陳報其名下除以聲請人為要保人/被保險人之保單有
    富邦產物保險股份有限公司（下稱富邦產險公司）有效保險
    4筆（均為健康產險）外，無其他財產，有聲請人之全國財
    產稅總歸戶財產查詢清單、中華民國人壽保險商業同業公會
    保險業通報作業資訊系統資料查詢結果表可稽（見本院卷第
    29頁、第112頁）。就其收入部分，聲請人目前在中信冷凍
    電器行擔任店員，每月收入約2萬4,000元，業據聲請人提出
    收入切結書在卷（見本院第34頁），本院復查無聲請人有其
    他收入，堪認聲請人所陳應屬實在，從而，本院認以2萬4,0
    00元列計其每月收入為適當。
  ㈢關於聲請人之必要支出
  1.按債務人必要生活費用，以最近1年衛生福利部或直轄市政
    府所公告當地區每人每月最低生活費1.2倍定之，消債條例
    第64條之2第1項定有明文。是依最近1年衛生福利部所公告
    之111年臺灣省每月最低生活費1萬4,230元之1.2倍計算之，
    聲請人之必要生活費用，即應以1萬7,076元之標準認定，與
    聲請人陳報之個人每月生活費用相符，並未逾上開標準，應
    可採信。
　2.聲請人陳稱目前須扶養未成年子女梅○恩（95年6月生）、黃
    ○宸（98年7月生），其中梅○恩每月領有兒少生活扶助2,263
    元等語，並提出戶籍謄本、臺東縣政府池上鄉公所「兒少生
    活扶助」核定通知函為證（見本院卷第27頁至第28頁、第35
    頁）。經查，聲請人之2名子女均未成年，皆無所得、才財
    產，業經本院依職權調閱梅○恩、黃○宸之109年、110年稅務
    電子閘門財產所得調件明細表確認屬實（見限閱卷），堪認
    梅○恩、黃○宸2人確需聲請人扶養。本院以衛生福利部公告1
    11年度臺灣省最低生活費1萬4,230元之1.2倍即1萬7,076元
    ，扣除梅○恩領取之每月兒少生活扶助2,263元後，再經聲請
    人與其前配偶分擔，認聲請人每月負擔子女扶養費應為1萬5
    ,945元【計算式：（1萬7,076元－2,263元）÷2＋1萬7,076元÷
    2＝1萬5,945元，元以下四捨五入】，逾1萬5,945元部分不予
    採列。
  ㈣準此，聲請人每月收入2萬4,000元扣除每月必要支出費用3萬
    3,021元【計算式：1萬7,076元＋1萬5,945元＝3萬3,021元】
    後，已為負數，雖聲請人名下有富邦產險公司有效保險4筆
    ，惟均為健康產險，終止保單亦無現金可領回，是聲請人確
    已不足清償所積欠債務共293萬7,264元【計算式：凱基商銀
    208萬0,266元＋日盛商銀40萬2,599元＋元大國際資產管理股
    份有限公司（受讓中國信託信用卡卡費債權）45萬4,399元＝
    293萬7,264元】，有財團法人金融聯合徵信中心查詢當事人
    綜合信用報告回覆書、債權人陳報狀及檢附資料在卷（見本
    院卷第10頁至第12頁、第18頁、第19頁、第21頁、第56頁至
    第68頁）。從而，聲請人主張其已不能清償債務，聲請本院
    准予更生，依所舉事證及本院調查結果，即無不合。此外，
    債務人尚無經法院裁定開始清算或宣告破產之情事，復查無
    債務人有消費者債務清償條例第6條第3項、第8條或第46條
    各款所列之事由存在，則債務人聲請更生，即屬有據，應予
    准許，爰裁定如主文第1項所示。
四、末按，法院開始更生程序後，得命司法事務官進行更生程序
    ，消費者債務清理條例第16條第1項亦有明文，併裁定如主
    文第2項。
中　　華　　民　　國　　111 　年　　11　　月　　2 　　日
                  民事第一庭  法  官  吳俐臻
以上正本係照原本作成。
本裁定不得抗告。
本件裁定已於111年11月2日下午4時公告。
中　　華　　民　　國　　111 　年　　11　　月　　2 　　日
                              書記官  王品涵